【裁判字號】    99,小上,23
【裁判日期】    990531
【裁判案由】    損害賠償
【裁判全文】
臺灣板橋地方法院民事判決              99年度小上字第23號
上  訴  人  乙○○
被  上訴人  甲○○
            丙○○
            丁○○
上列當事人間損害賠償事件，上訴人對於中華民國99年1月18日
本院板橋簡易庭98年度板小字第3310號第一審小額判決提起上訴
，本院判決如下：
    主  文
上訴駁回。
第二審訴訟費用新臺幣壹仟伍佰元由上訴人負擔。
    理  由
壹、程序方面：
一、按對於小額程序第一審判決之上訴，非以其違背法令為理由
    ，不得為之，又其上訴狀內應記載上訴理由，表明下列各款
    事項：一、原判決所違背之法令及其具體內容；二、依訴訟
    資料可認為原判決有違背法令之具體事實，民事訴訟法第43
    6條之24第2項、第436條之25分別定有明文。又所謂判決違
    背法令，乃係指判決不適用法規或適用不當，為同法第468
    條所明定，依同法第436條之32第2項規定，於小額事件之上
    訴程序所準用之。本件上訴人提起上訴，係以買受人於取得
    所有權時起，即得基於所有權行使權利，是強制執行程序之
    拍定人於領得權利移轉證書之日起，即取得拍定不動產之所
    有權，而得基於所有權行使權利，不因拍賣公告記載拍定後
    不點交而有異為由，具體指摘原判決有不適用民法第765條
    、適用民法第373條不當之違背法令情事，應認已具備合法
    要件，合先敘明。
二、次按小額程序之第二審判決，依上訴意旨足認上訴為無理由
    者，得不經言詞辯論為之，民事訴訟法第436條之29第2款亦
    有明文。
貳、實體方面：
一、上訴意旨略以：上訴人於民國98年4月15日向本院民事執行
    處投標承買門牌號碼臺北縣中和市○○路1180號6樓之7房屋
    及其基地（下稱系爭房地），因民事執行處未能查明系爭房
    地占有人，乃公告不點交，被上訴人甲○○為系爭房地原所
    有權人，違法將系爭房地出租予被上訴人丙○○、丁○○，
    渠等顯屬無權占有系爭房地，上訴人於領得系爭房地權利移
    轉證書時，即為系爭房地之所有權人，而得基於所有權行使
    權利，不因拍賣公告記載拍定後不點交而有異（最高法院83
    年度台上字第695號、87年度台上字第2987號判決參照），
    是上訴人依侵權行為法律關係，請求甲○○、丙○○、丁○○連帶給付每月新台幣（下同）2萬1,780元之損害金，應屬
    有據，原審竟依民法第373條規定，認上訴人在未受點交系
    爭房地前，就系爭房地尚無使用收益權，因甲○○、丙○○
    、丁○○於98年12月2日系爭房地點交上訴人前，即未占有
    系爭房地，並無不法侵害上訴人權利，而判決駁回上訴人之
    訴，顯有認定事實錯誤，及不適用民法第765條、適用民法
    第373條不當之違背法令情事，爰依法提起上訴，求予廢棄
    原判決，改判甲○○、丙○○、陳淑應連帶給付上訴人9萬
    9,462元，及自98年12月2日起至清償日止，按年息百分之5
    計算之利息等語。
二、經查：
  (一)按「不動產之拍賣因拍定而成立買賣契約，原則仍適用民法
    關於買賣之規定，而不動產買賣契約成立後，其收益權屬於
    何方，依民法第三百七十三條規定，應以標的物已否交付為
    斷，與何時取得所有權無關，是所有權雖已移轉，而標的物
    未交付者，買受人尚無收益權」（最高法院85年度台上字第
    350號裁判參照）。本件原判決依民法第373條規定，認上訴
    人在未受點交系爭房地前，就系爭房地尚無使用收益權，甲○○、丙○○、丁○○於系爭房地點交上訴人前，即未占有
    系爭房地，並無不法侵害上訴人權利，而判決駁回上訴人之
    訴，洵屬有據，難認有不適用民法第765條、適用民法第373
    條不當之違背法令情事。
  (二)雖「第按所有人於法令限制之範圍內，得自由使用、收益、
    處分其所有物，並排除他人之干涉。所有人對於無權占有或
    侵奪其所有物者，得請求返還之，民法第七百六十五條、第
    七百六十七條分別定有明文。又民法第三百七十三條係規範
    買賣雙方對於買賣標的物之危險及利益之移轉之時點，乃屬
    債之關係之規定。本件被上訴人並非向上訴人買受系爭房屋
    ，上訴人並非執行債務人，兩造間並無買賣關係之存在，自
    無民法第三百七十三條規定之適用。被上訴人既因執行法院
    拍賣系爭不動產，無人應買而承受取得其所有權，自得基於
    其所有權行使權利，並不因拍賣公告記載拍定後不點交而有
    異」、「民法第三百七十三條之所以規定，除契約另有訂定
    外，買賣標的物之利益及危險，自交付時起均由買受人負擔
    ，係為杜絕買賣當事人之間所生危險負擔之爭論而立法，並
    非為買受人與第三人間之糾紛而為。被上訴人既依強制執行
    法第九十八條，於領得權利移轉證書之日起取得拍定不動產
    之所有權，自不因尚未受領點交而否認其對於系爭房地之所
    有權，其自得依該所有權之法律關係對於侵害其所有權之第
    三人（即上訴人）請求賠償」，最高法院分別著有83年度台
    上字第695號、87年度台上字第1987號裁判在案，而採不同
    之見解，惟上開裁判並非判例，原判決所為認定事實適用法
    律之結果，固與該裁判意旨不符，仍難認有違背法令之情事
    。
三、綜上所述，上訴論旨指摘原判決違背法令，求予廢棄改判，
    依其上訴意旨，足認顯為無理由，爰不經言詞辯論，逕以判
    決駁回之。
四、本件第二審訴訟費用，應依民事訴訟法第436條之19第1項規
    定，確定其數額為1,500元，並應由上訴人負擔。
據上論結，本件上訴顯為無理由，依民事訴訟法第436條之32第1
項、第2項、第436條之29第2款、第449條第1項、第78條、第436
條之19第1項，判決如主文。
中    華    民    國    99    年    5     月    31    日
                  民事第二庭    審判長法  官  陳麗玲
                                      法  官  鍾啟煌
                                      法  官  連士綱
以上正本證明與原本無異
本判決不得上訴
中    華    民    國    99    年    5     月    31    日
                                      書記官  吳俞玲

司法院資訊處製作；財團法人民間司法改革基金會備份。
